最高法院刑事判決　　　　　　　九十四年度台上字第二０六號
　　上　 訴　 人　台灣高等法院台南分院檢察署檢察官
　　上訴人即被告　丙○○
　　　　　　　　　　　　　15.
　　　　　　　　　甲○○
　　　　　　　　　　　　　11.
　　被　　　　告　乙○○
　　　　　　　　　　　　　號
　　上列三人共同
　　選 任辯護 人　蔡清河律師
　　被　　　　告　丁○○
　　　　　　　　　　　　　號.
上列上訴人等因被告等殺人案件，不服台灣高等法院台南分院中
華民國九十三年十月十三日第二審判決（九十三年度上重訴字第
四八八號，起訴案號：台灣台南地方法院檢察署九十二年度營偵
字第一一二八號、九十二年度偵字第一一一０四號），提起上訴
，本院判決如下：
    主  文
原判決關於丙○○、甲○○、丁○○、乙○○部分均撤銷，發回
台灣高等法院台南分院。
    理  由
本件原判決撤銷第一審關於上訴人即被告丙○○、甲○○及被告
丁○○、乙○○四人部分之科刑判決，改判依牽連及想像競合犯
從一重均論處丙○○、甲○○、丁○○共同殺人罪刑（依序量處
無期徒刑、有期徒刑十五年、十年六月），並諭知乙○○無罪，
固非無見。惟查：(一)、民國九十二年二月六日修正公布，於同年
九月一日施行之刑事訴訟法第二百八十七條之二規定：「法院就
被告本人之案件調查共同被告時，該共同被告準用有關人證之規
定」，又「證人依法應具結而未具結者，其證言不得作為證據」
、「被告以外之人於審判外之言詞或書面陳述，除法律有規定者
外，不得作為證據」，復為同法第一百五十八條之三、第一百五
十九條第一項所明定。而刑事審判上之共同被告，係為訴訟經濟
等原因，由檢察官或自訴人合併或追加起訴，或由法院合併審判
所形成，其間各別被告及犯罪事實仍獨立存在。故共同被告對於
其他共同被告之案件而言，為被告以外之第三人，本質上與共犯
等均屬於證人，為確保被告對證人之詰問權，證人於審判中，應
依法定程序，到場具結陳述，並接受被告之詰問，其陳述始得作
為認定被告犯罪事實之判斷依據，且上開第一百五十八條之三係
規定於總則編，共同被告、共犯等證人於偵查中自亦有其適用。
又共同被告既為被告以外之第三人，故其於警詢時所為有關其他
共同被告部分之供述，則屬被告以外之人於審判外之言詞陳述，
原則上亦無證據能力，不得採為判決基礎。依原判決所載，本件
案發時間雖在九十二年九月一日現行修正刑事訴訟法施行前之九
十二年八月二十一日，但查獲及其後之警詢、偵查、審理時，則
均在九十二年九月十日以後，其訴訟程序即應依現行刑事訴訟法
之規定為之。而依卷內資料，由台灣雲林地方法院另案審理之共
犯黃三祐於檢察官偵查時，並未令具結，則其關於丙○○、甲○
○、丁○○、乙○○部分之陳述即不具證據能力，原審竟採為丙
○○、甲○○、丁○○不利，及乙○○有利之判決基礎；對丁○
○、甲○○、黃三祐及已經原審判決無罪確定之共同被告石國樑
於警詢時有關其他共同被告部分之陳述，亦未敘明如何有刑事訴
訟法第一百五十九條之二、之三或之五規定例外得為證據之情形
，遽援引為其他共同被告之判決依據，於證據法則已屬有違。(二)
、原判決於事實欄記載認定乙○○因其住處及其夫丙○○經營之
理髮店遭沈文德糾眾搗毀，心生怨隙，欲向沈文德報復，曾與丙
○○、丁○○及與沈文德原有宿怨之甲○○謀議，「計畫教訓沈
文德」，案發當日，丁○○且係騎乘其所有機車至沈文德住處盯
梢，將沈文德之行止通知甲○○、黃三祐，於姜、黃二人開槍射
殺沈文德，丁○○並撥打丙○○之行動電話，欲將情告知丙○○
，因電話由陳邦和接聽而未果後，復主動撥打丁○○之行動電話
，「確認槍殺沈文德之事業已執行」等情，如果無訛，則乙○○
事前既參與謀議，「計畫教訓沈文德」，於丁○○、姜文貴、黃
三祐著手槍殺沈文德時，又提供機車供為丁○○盯梢殺人之交通
工具，於沈文德被槍殺後，復主動撥打丁○○之行動電話，「確
認槍殺沈文德之事業已執行」，據此觀之，能否認其與本件犯罪
全無關聯？確未參與本件殺人犯罪之謀議及行為之分擔？即不無
深入詳酌之餘地。實情如何？所謂「教訓沈文德」者，究何所指
？如其與本件犯行全無關聯，何以竟提供機車為丁○○著手實施
殺人犯行之交通工具？於沈文德被槍殺後，何故又主動撥打丁○
○之行動電話，「確認槍殺沈文德之事業已執行」？原因何在？
為明真相，並維公平正義，自應詳予查明。原審未根究明白，細
心剖析，並於理由內為必要之論述，竟一面於丙○○、甲○○、
丁○○有罪判決之事實內記載乙○○撥打丁○○之行動電話，係
向其「確認槍殺沈文德之事業已執行」，一面又於乙○○無罪判
決理由內說明「無法查知其對話內容」云云（原判決第十九頁倒
數第四行及第三行），除嫌速斷外，亦難謂無判決理由矛盾之違
法。以上，或為上訴意旨所指摘，或係本院得依職權調查之事項
，案關重典，應認原判決關於丙○○等四人部分均有撤銷發回更
審之原因。
據上論結，應依刑事訴訟法第三百九十七條、第四百零一條，判
決如主文。
中　　華　　民　　國　九十四　年　　一　　月　 十三　 日
                   　 最高法院刑事第十一庭
                     　   審判長法官  張　淳　淙
                       　       法官  謝　俊　雄
                         　     法官  蘇　振　堂
                           　   法官  張　春　福
                             　 法官  呂　丹　玉
      本件正本證明與原本無異
                          　　　　　  書  記  官
中　　華　　民　　國　九十四　年　　一　　月　 十七   日
                                                      Ｖ
